【裁判字號】    89,台上,2233
【裁判日期】    890427
【裁判案由】    違反稅捐稽徵法
【裁判全文】
最高法院刑事判決                              八十九年度台上字第二二三三號
    上  訴  人  甲○○
    選任辯護人  廖年盛律師
    上  訴  人  乙○○
                        送達.
右上訴人等因違反稅捐稽徵法案件，不服台灣高等法院中華民國八十七年一月十六日
第二審更審判決（八十六年度上更(一)字第一一九○號，起訴案號：台灣桃園地方法院
檢察署八十四年度偵字第一○五九四號），提起上訴，本院判決如左：
    主  文
原判決撤銷，發回台灣高等法院。
    理  由
本件原判決認定上訴人甲○○之母王賴五妹欲將其所有如原判決附表所載桃園縣桃園
市○○段七一等地號土地十筆，贈與其子、媳甲○○、黃阿純、王正財、王康明月及
孫輩王文德、王文宗、王美玲、王美珠等八人。乃於民國七十七年間，經甲○○、黃
阿純與以代書為業之上訴人乙○○至同市○○○街二一號王賴五妹家中商議，議定將
欲贈與之土地，先以虛偽買賣之關係移轉予第三人，再以買賣移轉予受贈人，即俗稱
三角移轉之方式，以達節稅之目的，為王賴五妹、甲○○所接受。甲○○即商請其友
簡魏石將身分證、印章提供予渠，轉交乙○○。乙○○乃以王賴五妹將上開十筆土地
，作價新台幣（下同）二千七百七十六萬餘元賣予簡魏石之方式，於同年六月十五日
，向桃園縣稅捐稽徵處桃園分處申報土地增值稅共四百五十九萬四千六百四十八元。
並於同年七月五日，向桃園地政事務所申請辦理上揭土地所有權移轉登記，使該所公
務員於同月十二日，將該不實事項登記於職務上所掌之土地登記總簿。嗣於七十八年
間，又以簡魏石將前開土地依原判決附表所載，作價三千六百零九萬餘元，出賣予王
正財等之方式，於同年五月十九日申報土地增值稅共三百廿六萬五千三百五十二元，
並於同年六月十六日申請辦理所有權移轉登記，在同月廿二日登記完畢，足以生損害
於土地登記之正確性。嗣經台灣省北區國稅局以七十八年五月十日為贈與日期，核算
王賴五妹將系爭土地贈與甲○○等應繳之贈與稅為一千二百五十一萬二千二百十一元
，此即上訴人等為王賴五妹以上述不正當之方法，逃漏稅捐之數額等情。因而撤銷第
一審判決，依牽連犯關係，改判仍論處上訴人等共同納稅義務人，以不正當方法逃漏
稅捐罪刑，固非無見。
惟查：(一)有罪之判決書，須將認定之犯罪事實詳記於事實欄，然後於理由內逐一說明
其憑以認定之證據，使事實與理由兩相一致，方為合法。原判決事實、主文記載上訴
人等係以「不正當方法」，逃漏稅捐，然理由說明上訴人等係以「詐術」，逃漏稅捐
（見原判決理由二），其事實、主文之記載與理由之說明不相適合，自有未當。(二)原
判決理由內既謂上訴人等行為後，稅捐稽徵法第四十一條於七十九年一月二十四日經
修正公布，比較新舊規定，以修正前之規定較有利於上訴人等，應適用修正前之規定
。但就上訴人等論以逃漏稅捐罪時，則引用「稅捐稽徵法第四十一條」，而非引用「
修正前稅捐稽徵法第四十一條」（見原判決理由二），自欠允當。(三)原判決記載上訴
人等以上開虛偽買賣關係，向所屬地政事務所申請辦理前揭土地所有權移轉登記，使
承辦公務員將不實事項登載於職務上所掌之公文書。依此記載，原判決並未明確認定
上訴人等如何行使登載不實之文書，而起訴書亦認上訴人等此部分行為，係犯刑法第
二百十四條之使公務員登載不實罪嫌，乃原判決論上訴人等以刑法第二百十六條、第
二百十四條之行使使公務員登載不實之公文書罪，自失依據。以上或為上訴意旨所指
摘，或為本院得依職權調查之事項。上訴人等上訴意旨指摘原判決不當，非無理由，
應認有發回更審之原因。
據上論結，應依刑事訴訟法第三百九十七條、第四百零一條，判決如主文。
中      華      民      國    八十九    年      四      月    二十七    日
                              最高法院刑事第八庭
                                  審判長法官  吳  雄  銘
                                        法官  池  啟  明
                                        法官  石  木  欽
                                        法官  郭  毓  洲
                                        法官  吳  三  龍
      右正本證明與原本無異
                                              書  記  官
中      華      民      國    八十九    年      五      月     二       日


司法院資訊處製作；財團法人民間司法改革基金會備份。
